【裁判字號】    98,交聲,3464
【裁判日期】    990126
【裁判案由】    交管條例聲異
【裁判全文】
臺灣板橋地方法院交通事件裁定        98年度交聲字第3464號
原處分機關  交通部公路總局臺北區監理所板橋監理站
異  議  人
即受處分人  甲○○
上列異議人即受處分人因違反道路交通管理處罰條例案件，對於
交通部公路總局臺北區監理所板橋監理站中華民國98年9 月16日
所為之處分（原處分案號：板監裁字第裁41-C00000000號），聲
明異議，本院裁定如下：
    主  文
異議駁回。
    理  由
一、原處分意旨略以：本件異議人即受處分人甲○○（下稱異議
    人）於民國98年8 月1 日16時許，騎乘車牌號碼CLV-677 號
    重型機車，行經臺北縣八里鄉○○○○道旁，因有「機器腳
    踏車，不在規定車道行駛」之交通違規，經臺北縣政府警察
    局蘆洲分局交通分隊警員攔停當場製發北縣警交大字第C000
    00000 號舉發違反道路交通管理事件通知單，嗣經原處分機
    關交通部公路總局臺北區監理所板橋監理站於98年9 月16日
    以板監裁字第裁41-C00000000號裁定書裁決，依違反道路交
    通管理處罰條例第45條第13款及依同條例第63條第1 項規定
    （原裁決書漏載第1 款）裁處異議人罰鍰新臺幣（下同）
    600 元，並記違規點數1 點。
二、本件異議意旨略以：伊當時因交通標誌、號誌標示不清，誤
    闖快車道，隨即遭警員開單舉發，但沿路上禁行機車的標示
    不清，且雖為禁行機車的快車道，在紅綠燈處卻有機車停車
    格。此路口經常有因標示不清而誤闖快車道之機車騎士，卻
    不見任何單位改善，伊認為交通標誌號誌既標示不清，舉發
    違規有違正義，應不得開單，但警員仍執意開單，警局亦辯
    稱此非其管轄範圍，故此裁罰顯然不公，爰依法聲明異議，
    請求撤銷原處分云云。
三、按汽車駕駛人，有不在規定車道行駛之情形者，處600 元以
    上1,800 元以下罰鍰，道路交通管理處罰條例第45條第13款
    定有明文。次按汽車駕駛人有第45條各款之情形者，除依原
    條款處罰鍰外，並記違規點數1 點，同條例第63條第1 項第
    1 款亦定有明文。
四、經查：
  (一)異議人甲○○於98年8 月1 日16時許，騎乘車牌號碼CLV-67
    7 號重型機車，行經臺北縣八里鄉○○路○段關渡橋引道旁
    ，經臺北縣政府警察局蘆洲分局交通分隊警員認有「機器腳
    踏車，不再規定車道行駛」之交通違規情事，而予當場攔停
    舉發，嗣經原處分機關即交通部公路總局臺北區監理所板橋
    監理站，依道路交通管理處罰條例第45條第13款及依同條例
    第63條第1 項（原裁決書漏載第1 款）規定裁處異議人罰鍰
    600 元，並記違規點數1 點等情，有卷附臺北縣政府警察局
    舉發違反道路交通管理事件通知單、交通部公路總局臺北區
    監理所板橋監理站98年9 月16日板監裁字第裁41-C00000000
    號裁決書及臺北縣政府警察局蘆洲分局98年9 月25日北縣警
    蘆交裁字第0980035485號函各1 份附卷可稽（見本院卷第6
    、7 、11頁），且上開違規事由亦為異議人所不爭執，是異
    議人所有前揭重型機車確有「機器腳踏車，不在規定車道行
    駛」之事實，應屬明確。
  (二)訊據證人即本件攔停舉發之臺北縣政府蘆洲分局交通分隊警
    員許清欽於本院調查時到庭具結證稱：「就舉發單上之時間
    、地點，異議人往五股、八里方向，當時我與另一位同事在
    那裡做交通稽查，因為那個地點是禁行機車，所以我們會在
    那個地點做定點的稽查。異議人就從五股往八里的方向，如
    我附的現場示意圖，我依規定把異議人攔停下來，並向異議
    人告知違規事項，異議人有當場表明她今天所陳述的意見，
    但我有向她表示前面約2 、3 個紅綠燈口都有設置機慢車請
    行使專用道的標誌，我有跟她說明，此段路口常會有砂石車
    經過所以要做車輛分流，以避免危險。異議人向我表示她沒
    有看到號誌，我有告知異議人說舉發完後可以回頭看看前方
    有無設置標誌，並告知她權利及應到案處所等相關權利。照
    片編號1 、2 之『機慢車請行駛專用道』標誌在車輛分流道
    前約1 、2 個紅綠燈處，照片編號5 、6 是在已經要分流的
    地點。當天值勤人員是我與林志勇兩人一組，值勤時間通常
    是4 個小時一班，是機動全區巡邏，再選擇事故容易發生的
    地點隨機作定點稽查。她剛所說機車停等格，應該是給大重
    機車停，而且她說的可能是指這個圖示不夠大，但這個不是
    我們員警的權責，我們就是依法告發已經有違規的情形，不
    能因為異議人稱沒有看到就不舉發。我舉發當時有看到機車
    停車格，也有跟當事人解釋，這個機車格可能會引起異議人
    的誤會，因為這個路段有標示大重型機車可以行駛，所以這
    個機車格是給大重型機車停放的。但我想異議人就本案聲明
    的禁行機車與停車格應該沒有關連，縱使有機車格，但前方
    已經有明白的標示機車專用道，但機車停車格設置權責也是
    屬於交通局，我也當場跟異議人解釋這些號誌及標示權責都
    是交通局規劃，我們警員只能依法告發。」等語綦詳（見本
    院卷第26至28頁），並有證人提出異議人違規地點示意圖及
    臺北縣政府警察局蘆洲分局98年9 月25日北縣警蘆交裁字第
    0980035485號函函附現場照片共12幀附卷可稽（見本院卷第
    11至17、24頁）。
  (三)綜觀卷附之現場照片，於系爭車道前方不同距離處及路口，
    均分別設有「機慢車請行駛專用道」之指示標誌（見照片編
    號1 、2 ），是該處所已設置指示標誌提醒機慢車駕駛人行
    經該路口時，應依規定車道行駛之情至為明確。其次，於異
    議人所行駛系爭車道分流處，亦設有藍底白色圓形之車道專
    行車輛標誌（見照片編號9 、10），顯示該車道專供指定之
    四輪以上汽車及汽缸總排氣量550 立方公分以上之大型重型
    機器腳踏車之車輛通行，不准其他車輛及行人進入；又該路
    段最外側車道之地面上劃設標寫為機車專用車道，且分別於
    往淡水及往八里方向之各該車道入口處之正上方，懸掛有藍
    底白色方形之車道專行車輛標誌（見照片編號11至13），顯
    示該二車道專供指定之自行車及汽缸總排氣量未滿550 立方
    公分之機器腳踏車專行。上開標示、標誌，客觀上可明顯辨
    識而不致有誤認情事，是異議人辯稱交通標誌、號誌標示不
    清等情，尚屬無據。
  (四)按標誌、標線、號誌之設置、養護及號誌之運轉，由主管機
    關依其管轄辦理之，道路交通標誌標線號誌設置規則第4 條
    定有明文。是本件標誌、標線於該路面之設置，乃主管機關
    對於系爭路段依當地之實際路況、行車流量、交通安全之情
    況，而作禁制、警告、指示及遵行時間之標誌、標線措施，
    此核屬行政機關依其職權所為裁量之處分範圍，均為公權力
    措施而對外直接發生法律效果之單方行政行為，除有當然無
    效之情形者外，相對人理應遵守該行政處分；又行政處分之
    相對人或利害關係人有正當理由認為該行政處分為無效時，
    得請求處分機關確認之，行政程序法第113 條之規定可資參
    照。異議人雖辯稱系爭路段交通標誌號誌標示不清云云，惟
    依前揭說明可知：異議人如認公權力措施之設置有重大瑕疵
    或不當之情形，可循正當法律途徑請求確認其效力，但在無
    公示情形足徵其為無效之前，對於該處分可得特定之相對人
    本均有受其拘束之義務。故承上所述，在該標誌、標線之設
    置仍為有效之行政處分時，凡於該道路之使用人自均須遵守
    該標誌、標線而為行駛。又參酌道路交通管理處罰條例第1
    條之規定：「為加強道路交通管理，維護交通秩序，確保交
    通安全，制定本條例。」，職是，每一位用路人均應遵守相
    關道路交通之規定，以維護交通秩序、確保交通安全。本件
    異議人為領有合格駕駛執照之駕駛人，對於道路交通相關規
    定應知悉甚詳，就其應遵守之法律義務更應無推諉之詞，自
    不得因異議人自身疏未注意道路標誌、標線，即可據為卸責
    事由，是異議人前揭所辯，殊難採為免罰之依據。
五、綜上所述，本件異議人騎乘車牌號碼CLV-677 號重型機車，
    確有「機器腳踏車，不在規定車道行駛」之違規事實，原處
    分機關依道路交通管理處罰條例第45條第13款之規定，裁處
    異議人罰鍰600 元，經核於法尚無不合，本件聲明異議為無
    理由，應予駁回。
據上論斷，應依道路交通管理處罰條例第87條第2 項，道路交通
案件處理辦法第19條，裁定如主文。
中    華    民    國    99    年    1     月    26    日
                    交通法庭  法  官  陳海寧
以上正本證明與原本無異。
如不服本裁定，應於送達後5 日內，向本院提出抗告狀。
中    華    民    國    99    年    1     月    29    日
                              書記官  馮得弟

司法院資訊處製作；財團法人民間司法改革基金會備份。
